【裁判字號】    97,訴,4749
【裁判日期】    980331
【裁判案由】    公共危險
【裁判全文】
臺灣臺中地方法院刑事判決              97年度訴字第4749號
公  訴  人  臺灣臺中地方法院檢察署檢察官
被      告  乙○○
選任辯護人  張淑琪律師
上列被告因公共危險案件，經檢察官提起公訴（97年度偵字第23
260號），本院判決如下：
    主    文
乙○○放火燒燬現供人使用之住宅，未遂，處有期徒刑肆年；扣
案之汽油桶壹個、吸油管壹支、打火機壹個及新臺幣壹佰伍拾元
，均沒收。又放火燒燬現供人使用之住宅，處有期徒刑捌年；扣
案之汽油桶壹個、吸油管壹支、打火機壹個及新臺幣壹佰伍拾元
，均沒收。應執行有期徒刑拾年；扣案之汽油桶壹個、吸油管壹
支、打火機壹個及新臺幣壹佰伍拾元，均沒收。
    犯罪事實
一、乙○○因故對其前女友廖文玲心生不滿（廖文玲與其弟廖文
    旗等家人，係居住在臺中市北屯區北坑巷一○○號之住處）
    ，竟為洩憤而無端對與廖文玲互不相關之他人，分別為下列
    犯行：
  (一)乙○○於民國九十七年九月二十七日凌晨一時某分，駕駛車
    號七八二七─ＴＺ號自用小客車（下稱前開七八二七號小客
    車）行駛至丁○○等人所居住之臺中市北屯區北坑巷二二號
    房屋前（即位於廖文玲上址住處附近之前開北坑巷），其明
    知前開北坑巷二二號房屋係現供人使用之住宅，且其預見倘
    放火燒燬當時置放在緊鄰前開北坑巷二二房屋屋前處之為屬
    他人所有之車號四七九七─ＰＴ號自用小客車（丁○○所有
    ，下稱前開四七九七號小客車），火勢可能延燒至前開北坑
    巷二二號房屋，亦不違背其本意，而基於放火燒燬他人所有
    汽車之故意及放火燒燬現供人使用住宅之不確定故意，以將
    浸有汽油之不詳物體塞放在前開四七九七號小客車右後側油
    箱下方處，並以打火機點燃報紙而以該燃燒報紙引燃前開浸
    有汽油之不詳物體，前開四七九七號小客車竄起火勢因而燒
    燬，致生延燒至前開北坑巷二二號房屋之公共危險，並以此
    方式而著手放火燒燬現供人使用住宅，所幸丁○○及其家人
    及時發現，速用另一輛汽車並以繩索將前開四七九七號小客
    車拖移至空地進而撲滅火勢，前開北坑巷二二號房屋始未遭
    波及，而放火燒燬現供人使用住宅未遂，期間乙○○則趁隙
    駕駛前開七八二七號小客車逃離現場。
  (二)乙○○離去上址後，另行起意，嗣於同日凌晨一時某分，駕
    駛前開七八二七號小客車行駛至廖文玲上址住處附近之鄰居
    丙○○等人所居住之臺中市北屯區北坑巷一○一號房屋前，
    其明知前開北坑巷一○一號房屋係現供人使用之住宅，且其
    預見倘放火燒燬當時置放在前開北坑巷一○一號房屋屋簷下
    、緊鄰前開北坑巷一○一房屋屋前處之為屬他人所有之車號
    九九五五─ＴＹ號自用小客車（涂伯堂所有，下稱前開九九
    五五號小客車），火勢可能延燒至停放在旁之汽車、機車及
    前開北坑巷一○一號房屋，亦不違背其本意，而基於放火燒
    燬他人所有汽車、機車之故意及放火燒燬現供人使用住宅之
    不確定故意，以不詳方式將汽油潑灑在前開九九五五號小客
    車後側之車頂及其車身，並以打火機點燃報紙而以該燃燒報
    紙引燃前開汽油，前開九九五五號小客車竄起火勢，並延燒
    至停放在旁之車號三三二七─ＮＣ號小貨車（丙○○所有，
    下稱前開小貨車）、車號ＪＥＬ─八八○號重型機車（丙○○所有，下稱前開機車）及前開北坑巷一○一號房屋（由外
    而內之位置依序為前開小貨車、前開九九五五號小客車、前
    開機車、前開北坑巷一○一號房屋），致生公共危險，丙○○及其父母戊○○、涂朱阿美發現後，旋即欲撲滅火勢，並
    約於同日凌晨約二時許報案處理，惟因火勢甚劇已不及撲滅
    火勢，前開九九五五號小客車、前開小貨車、前開機車及前
    開北坑巷一○一號房屋均遭燒燬，期間乙○○則趁隙駕駛前
    開七八二七號小客車逃離現場。
  (三)嗣經警調閱沿路之監視器錄影畫面，發現前開小客車於案發
    前後之時間有行經前開北坑巷附近之必經道路，再循線於九
    十七年十月一日十六時許，在臺中縣潭子鄉○○村○○路三
    七巷二三號即乙○○住處，持法院核發之搜索票搜索查獲乙○○，並在前開小客車內扣得汽油桶一個【內含汽油約五公
    升；又該扣案之汽油約五公升，嗣經警變價賣得新臺幣（下
    同）一百五十元】、吸油管一支及打火機一個，因而查獲上
    情。
二、案經丁○○、丙○○訴由臺中市警察局第五分局報請臺灣臺
    中地方法院檢察署檢察官偵查起訴。
    理    由
一、證據能力之說明：
  (一)按被告以外之人於審判外之陳述雖不符刑事訴訟法第一百五
    十九條之一至之四等四條之規定，而經當事人於審判程序同
    意作為證據，法院審酌該言詞陳述或書面陳述作成時之情況
    ，認為適當者，亦得為證據；當事人、代理人或辯護人於法
    院調查證據時，知有刑事訴訟法第一百五十九條第一項不得
    為證據之情形，而未於言詞辯論終結前聲明異議者，視為有
    前項之同意，同法第一百五十九條之五定有明文。則本案除
    後述第(二)點所述（即被告乙○○及其辯護人爭執被告於九十
    七年十月二日警詢時自白之任意性）外，檢察官、被告及其
    辯護人對於本判決所引用之後述言詞或書面陳述各項證據方
    法之證據能力，於本院準備程序均陳明對證據能力無意見，
    亦均未於言詞辯論終結前聲明異議，視為於審判程序同意作
    為證據，且本院審酌該等言詞或書面陳述作成之情況並無不
    當，依刑事訴訟法第一百五十九條之五第二項規定，自均有
    證據能力，合先敘明。
  (二)被告及其辯護人主張：被告於九十七年十月二日即第二次警
    詢時坦承本案全部犯行之自白，係因遭警方詐騙所為之不實
    供述，係屬非任意性自白等語。被告並於本院審理時陳稱：
    當時警方沒有說是什麼案件、嚴重性有多大，我以為警方要
    追究我於本案案發前一、二日至廖文玲位於前開北坑巷一○○號住處附近撒冥紙的這件事，因為去撒冥紙是我理虧，而
    且警察說案發現場那邊有車子被放火、燒到輪胎，只要賠錢
    交保回去事情就結束了，如果我不認罪，要移送我殺人，說
    是七年以上的罪，我只好承認；警察說到地檢署跟檢察官認
    一認，就可以交保回去等語。惟查：
  1.觀諸被告於九十七年十月九日檢察官訊問時陳稱：第五分局
    刑事組小隊長叫我承認的；那個小隊長說二項給我選，一個
    公共危險，錢賠了就沒事，一個是殺人，七年以上，叫我選
    一條路等語（見偵查卷十六頁）。被告嗣於九十七年十一月
    二十五日檢察官起訴移審於法官羈押訊問時則陳稱：第一次
    警詢筆錄做完已經很晚了，後來因為第五分局的人過來關心
    這個案件，他們帶我過去育嬰室，當時有個長官問我事情到
    底為何，我有向該長官說，火不是我放的，但是案發前幾天
    ，我有過去廖文玲那邊，廖文玲家附近的冥紙是我遺留在那
    邊的，也不是說是我去撒的，該長官就叫我承認就好了，實
    際上火並不是我去放的，該長官說簡單處理，有承認就好了
    ，筆錄作一作就好了；在育嬰室時該長官說撒冥紙我承認，
    說這個案件是一年以下，賠錢賠一賠就好了，就可以直接交
    保回去等語（見本院卷十一頁背面）。顯見被告前後於檢察
    官訊問、法官羈押訊問乃至於本院審理時以前詞置辯之內容
    ，就其遭警不法取供之原因（究係承認公共危險罪嫌而賠錢
    了事或移送殺人罪嫌之二選一；或承認於案發前之撒冥紙行
    為，賠錢了事並可交保；或係承認案發現場車子遭放火、燒
    到輪胎之事並賠錢了事、交保回去，且兼括脅迫移送殺人罪
    嫌之二選一），前後供述互為不同、至為岐異，真實性顯至
    有可疑，已難憑採。
  2.又參諸臺中市警察局第五分局警員即證人洪旻興於檢察官訊
    問時結證：幫乙○○作筆錄時，我有在場；我們沒有作強暴
    脅迫的事情，我沒有聽到有人跟乙○○說叫乙○○選二條路
    走等語（見偵查卷三七頁），及臺中市警察局第五分局偵查
    佐即證人廖本誌於檢察官訊問時結證：我是乙○○九十七年
    十月二日警詢筆錄之紀錄人；小隊長有帶乙○○到泡茶的地
    方，不是小房間，那裡還有電視可以看，我沒有聽到小隊長
    說叫乙○○選其中一條路的話；我是去支援作筆錄的，我作
    筆錄時，小隊長甲○○沒有叫乙○○選條路走，我們做筆錄
    過程也有錄影、錄音，乙○○的筆錄都是乙○○自由陳述的
    內容，乙○○自己說是喝酒意識不清才放火等語（見偵查卷
    四二頁），互核情節相符。且被告前揭九十七年十月二日警
    詢筆錄之詢問人即臺中市警察局第五分局偵查隊小隊長甲○○，於該次警詢前先在東出派出所之辦公室與被告聊天、緩
    和被告情緒，同時並將兼括本案警方搜索扣得之證物、前開
    七八二七號小客車之行車紀錄等證據提示予被告，告知被告
    應面對現實且要把案件移送法院，因而突破被告心防，被告
    向甲○○表示願意全部講出來後即馬上開始警詢並製作警詢
    筆錄，甲○○於該次警詢前及警詢過程中均無向被告提及本
    案刑責係一年以下、賠錢就好、可以交保回去等語，亦未與
    被告有利益交換或不當取供之情事，嗣警詢過程中係以一問
    一答方式為之，且係依被告警詢之陳述製作警詢筆錄等情，
    亦據證人甲○○於本院審理時結證明確（見本院卷頁七三至
    七六頁）。此外，再佐以本院審理時當庭勘驗被告於九十七
    年十月二日前揭警詢過程之錄影光碟內容，可知被告於警詢
    過程中確係以一問一答方式為之，警方亦係依被告自己供述
    之內容整理並繕打在前揭警詢筆錄上，此綜參卷附前揭警詢
    筆錄、本院勘驗筆錄之內容即明（見警卷四至六頁；本院卷
    七六至七九頁），其中再觀諸前揭卷附本院勘驗筆錄，依被
    告當時於警詢時之問答略以：
    「問：被害人丁○○於九十七年九月二十七日一時十分左右
          在臺中市北屯區北坑巷二二號門前縱火案及被害人丙○○於九十七年九月二十七日一點五十分左右在臺中
          市北屯區北坑巷一○一號縱火案是否為你所縱火？
    答：～～～（聽不清楚）
    問：一個是一○一號，丙○○是一○一號，丁○○這個是二
        二號。
    答：一○一號那個。
    問：怎樣？
    答：一○一號是我用的。
    問：北坑巷一○一號這個喔。
    答：嗯。
    答：兩件都勾起來好了。
    問：都你的嗎，我現在在問你這個，你說是不是？兩件，你
        自己說的。(畫面左方的警員在打筆錄）
    問：你是使用何交通工具前往現場縱火？
    答：對啦，車號對啦。
    問：幾號？
    答：七八二七。
    問：ＴＺ？
    答：嗯。（警員在打筆錄）」
    則依被告於前揭警詢時供述之過程，顯見被告係主動承認本
    案二次之放火犯行而為自白，且係經警再予確認被告之真意
    無訛並依此製作警詢筆錄。綜核上情，證人洪旻興、廖本誌
    、甲○○顯均無甘冒偽證之重罪風險而故為攀誣構陷被告之
    情事，其等三人之前揭證言均堪憑採外，被告於九十七年十
    月二日前揭警詢時之自白，並無遭警脅迫、利誘等不法取供
    之情事乙節，實堪認定。
  3.況被告於九十七年十月二日檢察官訊問時明確供承：當時我
    酒後精神狀況不佳，與廖文玲無關，因為廖文玲住在北坑巷
    一○○號，而我縱火是燒北坑巷二二號前之自小客車，我以
    打火機點燃報紙塞在車子後方底盤下，我就離開了；我再於
    同日凌晨，有前往北坑巷一○一號將報紙點燃放在前開九九
    五五號小客車下方我就走等語（見偵查卷七至九頁），仍與
    其於前揭警詢時就其有為本案犯行之重要情節供述相符外，
    被告甚且於同日（即檢察官向本院聲請羈押）之法官羈押訊
    問時亦明確供承：我對於剛才檢察官偵查訊問之過程，除了
    檢察官提到我以後是否會再犯之問題外，均無意見；我平常
    駕駛前開七八二七號小客車；本案跟廖文玲沒有關係，當時
    我是酒醉，我承認我有燃燒報紙丟車子等語（見本院九十七
    年度聲羈字第一五二五號刑事卷四、五頁）。從而，倘被告
    果真有遭警詐稱於檢察官訊問後即可交保之情事，則被告於
    檢察官訊問後未給予具保而向本院聲請羈押被告之際，被告
    於法官羈押訊問時豈會再為前揭不利於己供述之可能？由此
    益見被告前開所辯，至與常情相違，委無可採。是被告於九
    十七年十月二日警詢時係基於自由意思而為自白，並無遭警
    脅迫、利誘等不法取供之情事，甚為明灼。又被告於九十七
    年十月二日警詢時既係基於自由意思而為供述，自不生延續
    警詢時之非任意性自白再於檢察官訊問為相同供述之情形，
    則被告於同日（十月二日）偵查中檢察官訊問與前揭警詢時
    之相同供述，自亦係基於自由意思而為供述甚明，附此敘明
    。再者，被告前揭不利之己之自白，確與事實相符（詳後述
    第二點理由），自得作為本案之證據，併予敘明。
二、訊據被告於九十七年十月二日警詢、同日檢察官訊問及同日
    法官羈押訊問時就其有為前揭放火犯行均坦承不諱，其嗣翻
    異前詞，矢口否認有前揭公共危險之不法犯行，辯稱：警方
    在前開小客車內扣得之汽油桶一個（內含汽油約五公升）、
    吸油管一支及打火機一個雖然都是我所有，但該汽油桶我平
    常就放在車內，如果我加油時汽車油箱滿了還有零頭，我會
    加汽油桶將汽油加到整數，扣案之汽油桶及其內汽油與本案
    無關，且我於九十七年九月二十七日凌晨並未駕駛前開七八
    二七號小客車行經案發地點，本案犯行並非我所為等語。被
    告辯護人則辯護稱：縱認被告對廖文玲有所不滿，被告亦應
    係針對廖文玲家，被告不可能因而至與其互不相識之前開北
    坑巷二二號、一○一號為本案之放火行為；依證人丁○○、
    丙○○證述其等發現本案火災之時間，及對照卷附之前揭現
    場路線圖二紙及監視器錄影畫面翻拍之相片十張所顯示前開
    七八二七號小客車之行車路線及其起迄時間，並佐以卷附網
    際網路「Google」電子地圖上列印之圖示、說明，顯難認被
    告有駕駛前開七八二七號小客車出現在案發現場並放火之可
    能；本案被告雖曾為不利於己之自白，然與其為否認之供述
    情節，存有前後供述不一之瑕疵，且依卷附臺中市消防局火
    災原因調查鑑定書記載之起火原因，亦與被告先前供述係以
    燒報紙方式放火之自白不符，復無其他證據證明被告於本案
    火災發生確有在案發現場，自難逕為不利被告之認定等語。
    經查：
  (一)前揭犯罪事實，業據被告於九十七年十月二日之警詢、同日
    檢察官訊問及同日法官羈押訊問時均坦承不諱，並據案發時
    居住在其前開北坑巷二二住處之被害人即證人丁○○於警詢
    時證述及檢察官訊問時，就當時火災發生之過程結證明確；
    案發時居住在其前開北坑巷一○一住處之被害人即證人丙○○、戊○○（丙○○之父）、涂朱阿美（丙○○之母）就當
    時火災發生之過程均於警詢時證述在卷，及證人丙○○於檢
    察官訊問時、本院審理時均結證綦詳。此外，並有汽油桶一
    個（內含汽油約五公升；又該扣案之汽油約五公升，嗣經警
    變價賣得一百五十元）、吸油管一支及打火機一個扣案可證
    ，及搜索扣押筆錄、扣押物品目錄表各一件、被告購買汽油
    之發票四紙、案發現場相片八張、配置圖二紙（即前開四七
    九七號小客車與前開北坑巷二二號房屋間之相關位置，及前
    開九九五五號小客車與前開小貨車、前開機車、前開北坑巷
    一○一號間之相關位置）、前開七八二七號小客車之現場蒐
    證相片八張、車籍查詢基本資料詳細畫面表五紙在卷足憑（
    見警卷三○至三四、三七至四六、五七至六○、六三至六七
    頁）。且前開七八二七號小客車於案發前後之時間確有行經
    前開北坑巷附近之必經道路乙節，亦有監視器錄影畫面翻拍
    之相片十張、現場路線圖二紙（見警卷五四至五六頁；偵查
    卷四九至五三頁）附卷可稽；其中前開現場路線圖所繪製之
    道路相關位置及其路線，確係行經案發現場之必經道路，並
    據證人丙○○於本院審理時結證明確（見本院卷七二頁背面
    ），亦與被告辯護人提出自網際網路「Google」電子地圖上
    列印之圖示（見本院卷六四頁），互核大致相符，堪認屬實
    。再者，案發現場火災發生原因及其起火處，就犯罪事實欄
    一、(一)之火災部分係：消防人員到場時，燒損前開四七九七
    號小客車一輛，業已撲滅火勢，附近瀰漫油漬味，俯瞰前開
    四七九七號小客車車頂烤漆，向右後側處受熱燒失狀，勘查
    車內座椅裝璜及引擎座、電瓶完好狀未有燒損跡象，後側車
    體烤漆向右側低處燒失，右後側膠質燈座燒失，右後車體處
    油箱外蓋燒損掉落，旋轉式內蓋未有遭破壞跡象，且清理勘
    查右後側車體烤漆低處「Ｖ」型燒失金屬變色，右後輪胎後
    側低處斜向燒失，右後輪胎後側地板燻黑燃燒跡象，附近燒
    損掉落碳化物瀰漫油漬味，呈現右後輪胎後側地板上低處快
    速燒損火流殘跡，又嗣將該右後輪胎後側地板殘留燒失炭化
    殘餘物，送請內政部消防署以靜態式頂空濃縮法處理後所得
    之萃取液，注入氣相層析質譜儀分析之鑑驗結果，確含有汽
    油類促燃劑，認係人為因素使用促燃劑引燃火警，不排除人
    為縱火；又就犯罪事實欄一、(二)之火災部分則係：消防人員
    到場時，前開九九五五號小客車火勢燃燒猛烈，火勢蔓延排
    列二旁之前開小貨車、前開機車及延燒前開北坑巷一○一號
    之住宅建築，清理勘查前開九九五五號小客車附近地板，受
    熱燻黑未有剝落燒損跡象，車頂後段及左後側、右後側車體
    烤漆呈現流水面狀燒損跡象，後側膠質保險桿燒熔掉落黏貼
    地板，後側車牌金屬上段燒損、下段處燻黑狀，顯示後側車
    體上段處快速猛烈燒損火流殘跡，車主初期表示後側車體火
    勢猛烈，與勘查燒損火流相吻合，又蒐證採樣以棉花球擦拭
    前開九九五五號小客車後側車體燒失烤漆，及後側膠質保險
    桿燒熔掉落黏貼地板炭化物，送請內政部消防署以靜態式頂
    空濃縮法處理後所得之萃取液，注入氣相層析質譜儀分析之
    鑑驗結果，雖未檢出含有汽油系促燃劑，惟前開九九五五號
    小客車車體烤漆為不燃性平滑光面，汽油類證物遭燒失，肇
    致無法檢出證物，清理勘查前開九九五五號小客車車頂烤漆
    向左後側、右後側車體流水面狀燒損變色，顯示快速猛烈燒
    損火流跡象研判，認為人為因素引燃火警，不排除人為縱火
    ，再者，前開北坑巷一○一號房屋係呈現遭停放屋前中間處
    前開九九五五號小客車延燒屋內火流殘跡，而前開機車座墊
    、左側車體及牌照烤漆均向屋外（即指鄰近停放在旁之前開
    九九五五號小客車）側燒損較嚴重，右側車體燒損較完好，
    呈現遭左側屋外延燒火流殘跡，又前開小貨車右側車體烤漆
    ，向排列右邊前開九九五五號小客車處受熱燒損，右前側燈
    座燒失、左前側燈座燒熔殘存較完好，後段載貨平臺帆布燒
    失、骨架金屬向右側燒塌傾斜狀，右側輪胎燒熔底部殘存，
    前段車頭玻璃燒穿，裝璜座椅燒失碳化，引擎室隔牆未有燒
    損跡象，呈現遭停放排列右邊處之前開九九五五號小客車延
    燒火流殘跡，另前開九九五五號小客車左後側車體處油箱蓋
    關閉狀，旋轉式膠質內蓋燒失，未有遭破壞跡象，勘查引擎
    蓋底面，引擎座金屬遭高溫延燒路徑殘跡，引擎室內電瓶燒
    熔炭化，電源線未有短路燒熔跡象等情，此觀卷附臺中市消
    防局火災原因調查鑑定書二件（含現場勘查相片及內政部消
    防署九七二一六六號、九七二一六七號火災證物鑑定報告書
    各一紙，見偵查卷五五至一四六頁）甚明。
  (二)被告對其前女友廖文玲因故心生不滿，其與廖文玲分手後，
    ，曾多次撥打電話至廖文玲家人所居住前開北坑巷一○○號
    之住處騷擾並欲找廖文玲，業據廖文玲之弟即證人廖文旗於
    警詢時證述在卷。再綜參：1.參諸證人廖文旗於檢察官訊問
    時結證：我認識乙○○，乙○○以前是我姊姊廖文玲的男朋
    友，我於九十七年七月二十九日，接獲門號0000000
    000號之行動電話撥打至我家（即前開北坑巷一○○號）
    的市內電話，這通電話對方沒有說話，我覺得很奇怪，所以
    我用手機回撥該門號0000000000號之行動電話，
    接通後我發現是乙○○，我說我是廖文旗，乙○○不相信，
    乙○○說我應該是我家下一戶的年輕人，我回答說我不是，
    乙○○就在電話裡面叫囂，並說是廖文玲叫他（即乙○○）
    來要把我和該年輕人收起來的，要我在家裡等著，我不理乙○○就掛上電話，當天晚上七點乙○○到我家，說我姐姐有
    對他家的人放符咒等語（見偵查卷四○頁）；2.證人丙○○
    居住之前開北坑巷一○一號房屋，與廖文玲等家人居住之前
    開北坑巷一○○號房屋，二者間之距離約一百公尺，證人丙○○於本案案發前約一個月，駕駛汽車行經前開北坑巷附近
    之產業道路時，曾無端遭與其互不相識之被告攔下乙節，業
    據證人丙○○於本院審理時結證明確（見本院卷七○頁），
    核與其先前於檢察官訊問時結證情節大致相符；3.被告於本
    院審理時自承：我於本案案發前一、二天，有駕駛前開七八
    二七號小客車到北坑巷要去找廖文玲的家人，但是沒有碰到
    ，當天就是我去撒冥紙的那天，撒冥紙是理虧的事情，確實
    很難解釋我要去做什麼，因為我整理我家時，有一些沒有燒
    完的冥紙，想到廖文玲沒有來參加我奶奶的告別式，越想越
    「賭爛」（臺語），所以就拿去廖文玲家撒冥紙等語（見本
    院卷一二三頁）；4.證人丙○○於檢察官訊問時明確結證：
    我於九十七年九月二十六日日晚上，發現前開九九五五號小
    客車後面被不明人士撒金紙，該金紙有留下來放著，隔天就
    被放火等語（見偵查卷四一頁），且本案案發後，經警實際
    比對證人丙○○前揭證述所留存之冥紙與扣案之冥紙三十摺
    間之色澤、外觀、尺寸大小均互為相似乙節，復有臺中市警
    察局第五分局現場勘察報告及採證相片在卷可按（見警卷四
    七至五三頁），堪認前揭證人丙○○遭撒之冥紙係被告所為
    等情以觀，顯見被告因故對其前女友廖文玲心生不滿，確有
    為洩憤而無端對居住在前開北坑巷一○○號附近、與廖文玲
    互不相關之他人為本案犯行之犯罪動機存在，甚為明灼。
  (三)被告辯護人雖主張：依卷附之前揭現場路線圖二紙及監視器
    錄影畫面翻拍之相片十張所顯示前開七八二七號小客車之行
    車路線及其起迄時間【即自太原路往北之外側車道（九十七
    年九月二十七日凌晨一時二十一分四十四秒）起、途經往東
    峰路方向（同日凌晨一時二十二分三十七秒）、橫坑巷、苧
    園巷之橫坑巷五十號處（同日凌晨一時五十九分二秒至同分
    五秒）、往子路方向（同日凌晨二時一分三十五秒），迄
    至太原路往南之外側車道（同日凌晨二時零二分四十四秒）
    】，及依證人丁○○、丙○○曾證述其等發現火災之時間各
    為案發當日凌晨一時十分（丁○○部分）、凌晨一時三十分
    （丙○○部分），則於本案案發時，被告顯無駕駛前開七八
    二七號小客車出現案發現場為放火之可能等語，並舉自網際
    網路「Google」電子地圖上列印之圖示及其行車距離所需時
    間之說明為證（見本院卷六四至六六頁）。惟查：
  1.證人丁○○在其前開北坑巷二二住處原已就寢，因聞到燒焦
    味道而起床查看，進而發現置放在前開北坑巷二二號屋前處
    之前開四七九七號小客車右後輪著火，發現著火之時間約凌
    晨一時十分，證人丁○○旋即開始滅火，因無法將火勢撲滅
    ，證人丁○○進而以另一輛汽車並以繩索將前開四七九七號
    小客車拖移至空地，再用水撲滅火勢等情，業據證人丁○○
    於警詢、檢察官訊問時證述明確。又證人丙○○與其父母即
    證人戊○○、涂朱阿美，在其前開北坑巷一○一住處原亦已
    就寢，因證人涂朱阿美聽見爆炸聲響、發現前開九九五五號
    小客車著火，並叫證人丙○○、戊○○起床，當時證人丙○○係依其母親之轉知而知道當時時間為凌晨一時三十分，證
    人丙○○並發現前開九九五五號小客車係後行李廂車門處著
    火，證人丙○○及其鄰居旋即以水滅火等情，此綜參證人戊○○、涂朱阿美於警詢時證述及證人丙○○於警詢、檢察官
    訊問及本院審理時之證述情節甚明。顯見原本均已就寢之證
    人丁○○及證人丙○○、戊○○、涂朱阿美，當時均因驚醒
    並在夜間突然發現本案火災事故，依當時情境，其等四人顯
    均至為慌亂並倉促急於救火，且衡諸證人丁○○、丙○○家
    中鐘錶亦未必與實際之正確時間分秒不差等情以觀，則縱該
    證人丁○○、丙○○前揭證述發現火災之時間，與當時之實
    際時間存有誤差，亦無違於常情，顯無從依此作為有利被告
    認定之依據。
  2.又前開卷附翻拍相片之監視錄影畫面上所顯示之「時間、名
    稱浮水印」，係為監視器本身錄製影像時，將監視器上所設
    定之時間、名稱（前、後車牌）字樣同時寫入，以增加偽造
    影像檔之困難度乙節，有臺中市警察局九十八年三月三日中
    市警保民字第○九八○○一五五五一號及同年月十一日中市
    警保民字第○九八○○一八一一九號覆本院函各一件在卷可
    憑。足認前開監視錄影畫面上所顯示之時間，亦僅係各該監
    視器上所設定之時間，並非經精準對時而與中央標準時間相
    符之實際時間，則各該監視器畫面上所顯示前開七八二七號
    小客車行經該處之時間，亦可能與當時之實際時間存有誤差
    ，自亦無從逕為有利被告之認定。
  3.況觀諸前開「google」電子地圖之圖示說明亦載明：「這些
    指示僅適用於規劃目的。您可能會發現實際路況會因道路施
    工、交通狀況、天氣或其他活動，而與地圖結果有出入。您
    必須根據實際路況規劃您的路線並遵守路線上所有的指示或
    標誌。」等語（見本院卷六六頁），顯無從以該圖示及其說
    明，作為本案有利被告認定之憑據，已甚明灼。實則，由前
    開「google」電子地圖之圖示說明中記載前開北坑巷二二號
    至前開北坑巷一○一號間（即Ｂ點至Ｄ點）之距離約二點四
    公里、行車時間需約七分鐘等語，可知該圖示係以車速每小
    時約二十點六公里予以計算行車時間（2.4÷7×60＝20.57
    ）。然參諸證人丙○○於本院審理時結證：由我家（即前開
    北坑巷一○一號）到我上班的地點，我走山路，我的時速約
    四十、五十公里等語（見本院卷七二頁背面），並佐以廖文
    玲係被告之前女友，衡情被告對於前開北坑巷等附近道路之
    路徑亦相當熟稔。於此情形，益見被告駕駛前開七八二七號
    小客車，顯有在較前開「google」電子地圖之圖示說明中所
    載之更短時間內，遂行本案二次放火行為之餘裕時間，甚為
    明確。
  (四)另觀諸被告就扣案之汽油桶一個（內含汽油約五公升）、吸
    油管一支之用途，其於九十七年十月一日第一次警詢時陳稱
    ：是用來我車上儀表板油耗燈不亮時帶著一桶油備用等語（
    見警卷九頁），其於本院審理時則改稱：前開七八二七號小
    客車上的汽油桶原先是我朋友要買油，我放在車上，後來因
    為放在車上而且我加油的時候，如果油箱滿了還有零頭，我
    會用汽油桶將汽油加到整數，汽油桶及裡面的汽油平常都是
    放在車上的等語（見本院卷一二二頁），前後所辯情節至不
    相符。且果真如被告所述，被告對於將具有高度易燃之汽油
    置放在汽車內所產生之危險性均毫無顧忌，而平常即均將扣
    案之汽油桶及其內汽油置放在前開七八二七號小客車內，亦
    與常情不符，堪認被告前開所辯非屬真實。至於本案被告放
    火之方式，依被告於九十七年十月二日之警詢、同日檢察官
    訊問及同日法官羈押訊問時之自白，固均僅供述係以點燃報
    紙方式為之，然依被告前揭自白，並佐以被告為警查獲時扣
    案之汽油桶一個（內含汽油約五公升）、吸油管一支及打火
    機一個，且參諸：
  1.前開四七九七號小客車部分，該車之右後側車體烤漆低處「
    Ｖ」型燒失金屬變色，右後輪胎後側低處斜向燒失，右後輪
    胎後側地板燻黑燃燒跡象，附近燒損掉落碳化物瀰漫油漬味
    ，呈現右後輪胎後側地板上低處快速燒損火流殘跡，且該右
    後輪胎後側地板殘留燒失炭化殘餘物，確含有汽油類促燃劑
    ，有如前述。則被告顯係以前開扣案物品作為犯罪之工具，
    將浸有汽油之不詳物體塞放在前開四七九七號小客車右後側
    油箱下方處，並以打火機點燃報紙而以該燃燒報紙引燃前開
    浸有汽油之不詳物體，而為該次之放火犯行，堪以認定。
  2.前開九九五五號小客車部分，該車之車頂後段及左後側、右
    後側車體烤漆呈現流水面狀燒損跡象，後側膠質保險桿燒熔
    掉落黏貼地板，後側車牌金屬上段燒損、下段處燻黑狀，顯
    示後側車體上段處快速猛烈燒損火流殘跡，又蒐證採樣以棉
    花球擦拭前開九九五五號小客車後側車體燒失烤漆，及後側
    膠質保險桿燒熔掉落黏貼地板炭化物，雖未檢出含有汽油系
    促燃劑，惟該車之車體烤漆為不燃性平滑光面，汽油類證物
    遭燒失，肇致無法檢出證物，清理勘查該車之車頂烤漆向左
    後側、右後側車體流水面狀燒損變色，顯示快速猛烈燒損火
    流跡象等情，亦如前述。被告顯亦係以前開扣案物品作為犯
    罪之工具，以不詳方式將汽油潑灑在前開九九五五號小客車
    後側之車頂及其車身，並以打火機點燃報紙而以該燃燒報紙
    引燃前開汽油，而為該次之放火犯行，亦堪認定。至於經警
    事後為前揭採樣送驗結果，雖未檢出含有汽油系促燃劑，無
    非係因前開九九五五號小客車起火處之車體烤漆為不燃性平
    滑光面，且因汽油類證物遭燒失始無從檢出，自無從依此作
    為有利被告認定之依據。
  (五)再者，遭被告放火之前開四七九七號小客車，係置放在緊鄰
    證人丁○○之前開北坑巷二二住處之屋前處；又遭被告放火
    之前開九九五五號小客車，亦係置放在緊鄰證人丙○○及其
    父母之前開北坑巷一○一處之屋前處，二者中間並停放前開
    機車，已如前述。再參以被告放火所使用之汽油，乃至前開
    四七九七號小客車、前開九九五五號小客車及前開機車之油
    箱內之汽油，均係液態流動之高度易燃物，以火點燃勢必延
    燒所觸及物品，足使周遭前開北坑巷二二號、一○一號之現
    供人使用住宅及相關物品迅速燃燒，且衡諸被告放火後旋即
    趁隙駕駛前開七八二七號小客車逃離現場，堪認被告除有放
    火燒燬前開四七九七號小客車、前開九九五五號小客車之直
    接故意外，顯亦詳悉其對前開四七九七號小客車、前開九九
    五五號小客車放火行為，其火勢縱使因延燒而使前開北坑巷
    二二號、一○一號房屋因而燒燬，亦不違背其本意甚明，則
    被告亦係基於放火燒燬現供人使用住宅之不確定故意而為本
    案二次犯行，足堪認定。
  (六)至被告辯護人聲請調閱被告持用門號0000000000
    號行動電話之通聯紀錄，以查明九十七年九月二十七日凌晨
    本案案發時前開行動電話通話之基地臺位置，進而證明當時
    被告之所在位置不在案發現場乙節。經查，觀諸卷附本院依
    被告辯護人前揭聲請而調閱之前開行動電話通聯紀錄（見本
    院卷一一二頁），可知前開行動電話於九十七年九月二十六
    日十七時三十一分與他人通話後，迄至翌日（二十七日）十
    一時四十二分始有再使用而與他人通話，亦即前開行動電話
    於九十七年九月二十六日十七時三十一分後迄翌日（二十七
    日）十一時四十二分前之此段期間中並無使用通話之情事，
    自無從依此據為有利被告認定之憑據。
  (七)綜上所述，被告於九十七年十月二日之警詢、同日檢察官訊
    問及同日法官羈押訊問時之自白，足認確與事實相符。被告
    嗣翻異前詞而以前揭情詞置辯，顯係事後卸責之詞，不足採
    信。是本案事證明確，被告前揭犯行，均堪認定。至被告辯
    護人請求勘驗前開卷附翻拍相片之監視錄影畫面，俾查明該
    監視錄影畫面上白底黑字顯示之日期、路名、前（後）車牌
    等字樣，是否係事後另經人為加註之內容乙節。然查，卷附
    之前揭監視錄影畫面上所顯示之「時間、名稱浮水印」，係
    為監視器本身錄製影像時，將監視器上所設定之時間、名稱
    （前、後車牌）字樣同時寫入，以增加偽造影像檔之困難度
    ，有關顯示前車牌或後車牌字樣，為錄製行經監視器車輛之
    前（後）車牌，作為辨識該車行車方向之用等情，有臺中市
    警察局九十八年三月三日中市警保民字第○九八○○一五五
    五一號及同年月十一日中市警保民字第○九八○○一八一一
    九號覆本院函各一件在卷可憑。則卷附之前揭監視錄影畫面
    上白底黑字顯示之日期、路名、前（後）車牌等字樣，均非
    事後另經人為加註之內容，甚為明灼，自無再予勘驗該監視
    錄影畫面之必要，附此敘明。
三、論罪科刑：
  (一)被告就犯罪事實欄一、(一)之犯行，係犯刑法第一百七十三條
    第三項、第一項之放火燒燬現供人使用之住宅未遂罪（即前
    開北坑巷二二號房屋部分）、第一百七十五條第一項之放火
    燒燬住宅等以外之他人所有物罪（即前開四七九七號小客車
    部分）；就犯罪事實欄一、(二)之犯行，係犯刑法第一百七十
    三條第一項之放火燒燬現供人使用之住宅罪（即前開北坑巷
    一○一號房屋部分）、第一百七十五條第一項之放火燒燬住
    宅等以外之他人所有物罪（即前開九九五五號小客車、三三
    二七號小貨車、八八○號機車部分）。
  (二)按刑法第一百七十三條第一項放火燒燬現有人使用之住宅罪
    ，其直接被害法益，為一般社會之公共安全，雖同時侵害私
    人之財產法益，但仍以保護社會公安法益為重，況放火行為
    原含有毀損性質，而放火燒燬現供人使用之住宅罪，自係指
    供人居住房屋之整體而言，應包括墻垣及該住宅內所有設備
    、傢俱、日常生活上之一切用品。故一個放火行為，若同時
    燒燬住宅與該住宅內所有其他物品，無論該其他物品為他人
    或自己所有，與同時燒燬數犯罪客體者之情形不同，均不另
    成立刑法第一百七十五條第一項或第二項放火燒燬住宅以外
    他人或自己所有物罪（最高法院七十九年臺上字第一四七一
    號判例意旨參照）。依前開說明，倘行為人同時放燒燬住宅
    等以外之數個他人所有物，仍僅成立一罪，不得以所燒燬之
    物品數，定其罪數。是被告就犯罪事實欄一、(二)之犯行，以
    一放火行為同時燒燬前開九九五五號小客車、前開小貨車及
    前開機車，仍僅成立一放火燒燬住宅等以外之他人所有物罪
    。再者，被告就犯罪事實欄一、(一)之犯行，亦另無再論以刑
    法第三百五十四條毀損罪（即前開四七九七號小客車）之餘
    地；又就犯罪事實欄一、(二)之犯行，亦無再論以刑法第三百
    五十三條第一項之毀壞他人建築物罪（即前開北坑巷一○一
    號房屋部分）及第三百五十四條毀損罪（即前開北坑巷一○
    一號房屋內用品，及前開九九五五號小客車、前開小貨車、
    前開機車）之餘地，附此敘明。
  (三)又按「倘若小客車與機車置放係於住宅之前，並非住宅內之
    物品，則被告以一個放火行為燒燬小客車、機車座墊，並延
    燒房屋未遂，應已觸犯放火燒燬住宅以外之他人所有物罪及
    放火燒燬現有人使用之住宅未遂罪兩項罪名」（最高法院九
    十四年度臺上字第一四一二號判決意旨參照）。則被告就犯
    罪事實欄一、(一)之犯行，以一放火行為同時觸犯放火燒燬現
    供人使用之住宅未遂罪、放火燒燬住宅等以外之他人所有物
    罪之二罪；又就犯罪事實欄一、(二)之犯行，以一放火行為同
    時觸犯放火燒燬現供人使用之住宅罪、放火燒燬住宅等以外
    之他人所有物罪之二罪，均各為想像競合犯，均應從一重分
    別依放火燒燬現供人使用之住宅未遂罪及放火燒燬現供人使
    用之住宅罪處斷。
  (四)被告所犯前開放火燒燬現供人使用之住宅未遂罪及放火燒燬
    現供人使用之住宅罪間，犯意各別，行為互殊，應予分論併
    罰。
  (五)被告就犯罪事實欄一、(一)之犯行，雖著手於放火燒燬現供人
    使用之住宅，然該住宅未發生燒燬之結果，此部分犯行尚屬
    未遂，爰依刑法第二十五條第二項之規定，按既遂犯之刑度
    減輕其刑。
  (六)爰審酌被告曾因贓物案件經法院判處拘役四十日確定及因施
    用毒品案件經法院裁定令入勒戒處所施以觀察勒戒之前科紀
    錄，有臺灣高等法院被告前案紀錄表附卷可按，堪認被告素
    行不佳，其未能克制一己情緒，竟無端對與其前女友廖文玲
    互不相關之他人採取放火之激烈手段洩憤，任意燒燬他人所
    有汽車、機車及現供人使用住宅，犯罪動機、目的至非良善
    、犯罪手段亦非平和，致被害人損害非輕，對社會秩序及公
    共安全之危害情節甚重，且被告犯後翻異前詞否認犯行、迄
    未賠償被害人之損害，未見悔意，再兼衡酌被告就前開北坑
    巷二二號房屋之著手放火行為係屬未遂等一切情狀，分別量
    處如主文所示之刑，並認檢察官於論告書請求判處被告應執
    行有期徒刑十年，核屬適當，爰定其如主文所示應執行之刑
    ，以示懲儆。
  (七)沒收之諭知：
  1.扣案之汽油桶一個、吸油管一支及打火機一個，為屬被告所
    有，業據被告陳明在卷，且均係供被告就犯罪事實欄一、(一)
    及一、(二)之二次犯行所用之物，有如前述，爰均依刑法第三
    十八條第一項第二款規定，分別宣告沒收。
  2.按得沒收之扣押物，有喪失毀損之虞或不便保管者，得拍賣
    之，保管其價金，為刑事訴訟法第一百四十一條所明定，因
    之依此規定拍賣所得之價金，係由得沒收之扣押物變換而來
    ，即以保存扣押物應得之原價代替原物之保存，兩者不失為
    同一性，如該扣押物依法應予沒收，因原物已因拍賣而喪失
    ，自非不得沒收其保管之價金（參見最高法院八十二年度臺
    非字第二五號判決、八十二年度臺非字第一四六號判決，均
    同此旨）。查扣案之前開汽油桶一個原來內含汽油約五公升
    ，為屬被告所有，亦據被告陳明在卷，且係供被告就犯罪事
    實欄一、(一)及一、(二)之二次犯行所用、尚未用罄之物，亦如
    前述，此部分嗣經警變價賣得一百五十元乙節，此觀卷附扣
    押物品清單、前開汽油桶一個相片、免用統一發票收據一紙
    附卷可憑（見偵查卷三三至三五頁）。依前開說明，該一百
    五十元與汽油約五公升二者間仍不失同一，亦均依刑法第三
    十八條第一項第二款規定，分別宣告沒收。
  3.至扣案之冥紙三十摺及抱枕一個，則無積極證據證明係供被
    告本案犯罪所用之物，且非違禁物，自無從宣告沒收，附此
    敘明。
據上論斷，應依刑事訴訟法第二百九十九條第一項前段，刑法第
一百七十三條第一項、第三項、第一百七十五條第一項、第五十
五條、第二十五條第二項、第五十一條第五款、第三十八條第一
項第二款，判決如主文。
中    華    民    國    98    年    3     月    31    日
                  刑事第十三庭  審判長法  官  陳得利
                                      法  官  黃裕仁
                                      法  官  何世全
以上正本證明與原本無異。
如不服本判決，應於收受送達後10日內向本院提出上訴書狀，並
應敘述具體理由；其未敘述上訴理由者，應於上訴期間屆滿後20
日內向本院補提理由書（均須按他造當事人之人數附繕本）「切
勿逕送上級法院」。
                                      書記官  陳建分
中    華    民    國    98    年    3     月    31    日
附錄論罪科刑法條：
刑法第一百七十三條
放火燒燬現供人使用之住宅或現有人所在之建築物、礦坑、火車
、電車或其他供水、陸、空公眾運輸之舟、車、航空機者，處無
期徒刑或七年以上有期徒刑。
失火燒燬前項之物者，處一年以下有期徒刑、拘役或五百元以下
罰金。
第一項之未遂犯罰之。
預備犯第一項之罪者，處一年以下有期徒刑、拘役或三百元以下
罰金。
刑法第一百七十五條
放火燒燬前二條以外之他人所有物，致生公共危險者，處一年以
上七年以下有期徒刑。
放火燒燬前二條以外之自己所有物，致生公共危險者，處三年以
下有期徒刑。
失火燒燬前二條以外之物，致生公共危險者，處拘役或三百元以
下罰金。


司法院資訊處製作；財團法人民間司法改革基金會備份。
